【裁判字號】    99,交聲,365
【裁判日期】    990120
【裁判案由】    聲明異議
【裁判全文】
臺灣臺中地方法院交通事件裁定        99年度交聲字第365號
原處分機關  交通部公路總局臺中區監理所豐原監理站
異  議  人
即受處分人  衛鍵企業有限公司
代  表  人  甲○○
上列異議人即受處分人因違反道路交通管理處罰條例案件，對於
交通部公路總局臺中區監理所豐原監理站中華民國98年12月31日
所為之裁決（原處分：豐監稽違字第裁63-HD0000000號違反道路
交通管理事件裁決書），聲明異議，本院裁定如下：
    主  文
異議駁回。
    理  由
一、原處分機關交通部公路總局臺中區監理所豐原監理站裁處及
    移送略以：聲明異議人即受處分人衛鍵企業有限公司（下稱
    異議人）所有之車牌號碼6V-600號自用一般大貨車，於民國
    98 年11月17日13時35分許，行經臺中縣神岡鄉○○路與中
    山路口處，因「裝載砂石未依規定使用專用車輛」之違規，
    經臺中縣警察局豐原分局警員以違反道路交通管理處罰條例
    第29 條之1第1項規定，當場舉發。嗣原處分機關遂於98年
    12月31 日以豐監稽違字第裁63-HD0000000號裁決書，依違
    反道路交通管理處罰條例第29條之1第1項之規定，裁處異議
    人罰鍰新臺幣（下同）40000元，應無不合等語。
二、異議人聲明異議意旨略以：異議人所屬6V-600號自用大貨車
    在98年11月17日13時35分行經該神岡鄉○○路與中山路口處
    ，被警方以「承載砂石未依規定使用專用車輛」違規，但是
    當時該車輛所載運物品是營建工程所產生之污泥、黏土、沙
    、石等建築廢棄物，而非全然砂石或土方，倘以此擴大解釋
    為非使用砂石專用車輛來裝載不可，實屬過苛，異議人領有
    政府核發之廢棄物清除許可證，依許可證所載清除之廢棄物
    種類則多達25種，如要細分該等建築廢棄物再分車裝載誠屬
    不可能，爰請鈞院撤銷原處分云云。
三、按裝載砂石、土方未依規定使用專用車輛或其專用車廂未合
    於規定或變更車廂者，處汽車所有人40000元以上80000元以
    下罰鍰，並當場禁止通行（道路交通管理處罰條例第29條之
    1第1項參照）。次按裝載砂石、土方之傾卸框式大貨車及傾
    卸框式半拖車，經公路監理機關檢驗查核已依規定裝設裝置
    及標示者，即登檢為砂石專用車，復貨廂外框顏色依據道路
    交通安全規則第42條第1項第15款辦理，貨廂正後方依據道
    路交通安全規則第42條第1項第3款規定以黑色字體加漆號牌
    2.5倍之車輛牌照號碼（裝載砂石土方車輛使用專用車輛或
    專用車廂規定第2條、第3條第6款、第8款參照）。又按裝載
    砂石、土方之傾卸框式大貨車及半拖車，貨廂外框顏色應使
    用台灣區塗料油漆工業同業公會塗料色卡編號1-19號黃顏色
    。其他傾卸框式大貨車及半拖車之貨廂外框顏色，不得使用
    該顏色（道路交通安全規則第42條第1項第15款參照）。
四、本件異議人所有車牌號碼6V-600號自用一般大貨車，於98年
    11月17日13時35分許，行經臺中縣神岡鄉○○路與中山路口
    處，因「裝載砂石未依規定使用專用車輛」之違規，為臺中
    縣警察局交通豐原分局警員製單舉發之事實，為異議人所不
    爭執，亦有臺中縣警察局舉發違反道路交通管理事件通知單
    、交通部公路總局臺中區監理所豐原監理站之違反道路交通
    管理事件裁決書各1份在卷可稽。另本件異議人所有前揭車
    輛，並未經監理機關檢驗通過登檢為裝載砂石、土方之專用
    車輛乙節，有汽車車籍查詢結果1份在卷可佐。而稽之卷附
    查獲照片，前揭車輛車廂為藍色，並未依前揭規定將車廂漆
    為黃色、貨廂正後方加漆車牌號碼標示為黑色字體等情，有
    查獲照片4幀附卷可參，足徵前揭車輛並非裝載砂石之專用
    車輛甚明。
五、異議人雖以前詞置辯，惟查道路交通管理處罰條例第29條之
    1立法理由係用以維護交通安全。又觀之立法者之所以將裝
    載砂石土方之車輛標準化，統以「砂石專用車」作為行政管
    制手段，並嚴格規定砂石專用車應有一定規格之高度、外框
    、顏色、車廂正後方之號牌，並強制裝設載重計、轉彎及倒
    車警報、行車紀錄器、防捲入等安全防護及機械式可密覆裝
    置或備有帆布能緊密覆蓋貨廂，無非係行駛於道路之砂石車
    ，因車體龐大，駕駛人行駛於道路多有死角，不幸發生撞擊
    不易警覺，且所載砂石、土方沉重、容易散逸，影響視野，
    苟不慎掉落，恐砸傷人車，均影響行車安全，是立法意旨係
    以維護交通安全為主要考量，舉凡載運與「砂石、土方」或
    相類似性質之物，行車時有逸散、掉落，影響交通安全之虞
    時，均應有該法規之適用。再者依行政院86年12月31日函釋
    及內政部訂定之「營建剩餘土石方處理方案」略以：營建工
    程剩餘土石方（俗稱廢棄土）之種類，包括建築工程、公共
    工程及其他民間工程所產生之剩餘泥、土、砂、石、磚、瓦
    、混凝土塊等，屬有用資源，其主管機關為內政部營建署，
    至於因施工所產生之金屬屑、玻璃碎片、廢塑膠、廢木材…
    等廢棄物，則屬營建廢棄物，由環保署主管；另營建剩餘土
    石方與營建廢棄物混雜未經分類之營建混合物，於管理上歸
    屬營建廢棄物範疇，目前尚無混雜比例之界定規定等語。經
    本院檢視員警所提供本案採證照片結果，異議人所有上開車
    輛於違規當時所裝載係砂石，並非屬於上開函釋所規定營建
    混合物之範疇，應屬營建工程剩餘土石方。從而，本件異議
    人所有前揭車輛所承載之污泥、黏土、砂石等，揆諸前揭法
    條之立法意旨及行政院之函釋，自屬道路交通管理處罰條例
    第29條之1第1項所稱之砂石、土方無疑，應認有未依規定使
    用專用車輛之違規情事。
六、綜上所述，本件系爭車輛既裝載具砂石、土方性質之砂石與
    廢棄土，原處分機關據以援引道路交通管理處罰條例第29條
    之1第1項之規定，裁處異議人40000元之處分，並無不當。
    本件異議為無理由，應予駁回。
據上論斷，應依道路交通管理處罰條例第87條第2 項，道路交通
案件處理辦法第19條，裁定如主文。
中    華    民    國    99    年    1     月  20      日
                        交通法庭  法  官  黃益茂
以上正本證明與原本無異。
如不服本裁定，應於收受送達後5日內向本院提出抗告狀。（應
附繕本）
                                  書記官  蔡秋明
中    華    民    國    99    年    1     月  20      日

司法院資訊處製作；財團法人民間司法改革基金會備份。
